臺灣臺中地方法院民事判決
110年度中簡字第1825號
原      告  李治國  
被      告  中華開發資產管理有限公司


法定代理人  林德雲  


訴訟代理人  季佩芃律師
上列當事人間確認債權不存在事件，本院於民國110年10月5日言
詞辯論終結，判決如下：
    主      文
原告之訴駁回。
訴訟費用由原告負擔。
    事實及理由
一、按法定代理人之代理權消滅者，訴訟程序在有法定代理人或
    取得訴訟能力之本人，承受其訴訟以前當然停止；承受訴訟
    人，於得為承受時，應即為承受之聲明；聲明承受訴訟，應
    提出書狀於受訴法院，為民事訴訟法第170 條、第175 條、
    第176條所明定。本件原告起訴時，被告之法定代理人為李
    天送，嗣被告法定代理人變更為林德雲，業經林德雲具狀聲
    明承受訴訟，於法核無不合，合先敘明。
二、原告主張：被告持臺灣臺中地方法院90年度促字第66072號
    支付命令（下稱系爭執行名義），聲請對原告為強制執行，
    經本院以110年度司執字第54397號強制執行事件對原告之存
    款等財產為執行（下稱系爭執行事件）。系爭執行名義所憑
    係訴外人環華證券金融股份有限公司（下稱環華公司）對原
    告之清償債務請求權，經訴外人環華公司將系爭債權及執行
    名義讓與被告。清償債務請求權消滅時效為15年，而被告係
    於民國110年5月5日聲請對原告強制執行，距被告取得系爭
    執行名義已逾15年，原告於接獲本院執行處執行命令後，已
    以聲明異議狀向被告表明因系爭執行名義已罹於消滅時效期
    間，原告拒絕給付之意思，詎被告竟仍向本院執行處聲請核
    發收取命令向台灣銀行股份有限公司台中分公司（下稱臺灣
    銀行台中分行），收取原告之新台幣（下同）126,400元存
    款。原告既已向被告表示因系爭執行名義已罹於消滅時效期
    間，拒絕給付之意思，被告向原告請求之法律上原因，事後
    即已不存在，自應成立不當得利且不得據以強制執行，爰依
    強制執行法之規定，請求撤銷強制執行程序等語。並聲明：
    本院民國110 年度司執字第54397號清償債務之強制執行程
    序應予撤銷。
三、被告則以：原告係於系爭執行事件於110年6 月18日執行終
    結後，始提起本件訴訟，被告並不構成不當得利等語置辯。
    並聲明：原告之訴駁回。
四、得心證之理由：
(一)原告主張被告持系爭執行名義聲請本院強制執行，就原告於
    台灣銀行台中分行之存款執行扣押，經該行扣得其存款126,
    400元等情，業經本院調閱本院90年度促字第66072號卷宗及
    110年度司執字第54397號強制執行卷宗查明屬實，且為被告
    所不爭執，自堪信為真實。
(二)按時效完成後，債務人得拒絕給付，請求權已經時效消滅，
    債務人仍為履行之給付者，不得以不知時效為理由，請求返
    還，民法第144條第1項、第2項前段定有明文。此乃我民法
    就消滅時效採抗辯主義，而不採請求權消滅主義之結果。是
    消滅時效完成後，不過發生債務人得拒絕給付之抗辯權，並
    非使請求權當然消滅。故請求權其消滅時效雖已完成，其請
    求權及債權亦非當然消滅，僅變成債務人得拒絕給付之自然
    債務而已，上訴人以時效完成為由請求確認被上訴人就系爭
    支票之債權不存在，自屬無理由（最高法院86年度台上字第
    919號、85年度台上字第1975號、104年度台上字第2219號民
    事裁判參照）。本件原告以被告持有之前揭執行名義（即臺
    灣臺中地方法院90年度促字第66072號支付命令），業已罹
    於時效為由，訴請撤銷系爭執行程序，惟被告已收取原告於
    台灣銀行台中分行之存款債權完畢，系爭執行事件業已終結
    ，經本院調閱強制執行卷宗查明無訛，依前揭說明，被告之
    借款請求權消滅時效縱已完成，惟被告之債權及請求權並非
    消滅，故被告經執行法院強制履行取得系爭款項，即非不當
    得利，原告之主張，核屬無據，自不足採。
五、綜上所述，原告提起債務人異議之訴，請求被告依強制執行
    法之規定撤銷系爭執行程序，為無理由，應予駁回。
六、本件事證已臻明確，兩造其餘攻擊防禦及證據方法，核與判
    決結果不生影響，爰不予一一論述，附此敘明。
七、訴訟費用負擔之依據：民事訴訟法第78條。 
中　　華　　民　　國　　110 　年　　10　　月　　19　　日
                  臺灣臺中地方法院臺中簡易庭
                                  法　官　吳蕙玟
如不服本判決，應於送達後20日內，向本院提出上訴狀並表明上
訴理由，如於本判決宣示後送達前提起上訴者，應於判決送達後
20日內補提上訴理由書（須附繕本）。如委任律師提起上訴者，
應一併繳納上訴審裁判費。 
中　　華　　民　　國　　110 　年　　10　　月　　19　　日
                                  書記官  黃于容